【裁判字號】    98,交聲,787
【裁判日期】    980731
【裁判案由】    違反道路交通管理處罰條例聲明異議
【裁判全文】
臺灣士林地方法院交通事件裁定
原處分機關  臺北市交通事件裁決所
受處分人    甲○○
上列異議人即受處分人因違反道路交通管理處罰條例案件，對於
原處分機關於民國98年6 月22日所為之北市裁罰字第裁22-Z0000
0000號、第裁22-Z00000000號裁決書 (舉發違反道路交通管理事
件通知單案號：內政部警政署國道公路警察局公警局交字第Z000
00000 號、Z00000000 號），聲明異議，本院裁定如下：
    主  文
原處分關於附表編號二、三部分之處分撤銷。
甲○○關於附表編號二、三部分不罰。
其餘聲明異議（即附表編號一部分）駁回。
    理  由
一、按汽車行駛於高速公路、快速公路或設站管制之道路，不遵
    使用限制、禁止、行車管制及管理事項之管制規則而有行車
    速度超過規定之最高速限或低於規定之最低速限者，處汽車
    駕駛人新臺幣3 千元以上6 千元以下罰鍰；又汽車駕駛人，
    駕駛汽車有在道路上蛇行，或以其他危險方式駕車者，處新
    臺幣6 千元以上2 萬4 千元以下罰鍰，並當場禁止其駕駛；
    又汽車駕駛人有第43條第1 項第1 款、第2 款或前項行為者
    ，並吊扣該汽車牌照3 個月；經受吊扣牌照之汽車再次提供
    為違反第1 項第1 款或前項行為者，沒入該汽車；又汽車駕
    駛人，駕駛汽車有違反本條例之行為，經交通勤務警察或依
    法令執行交通稽查任務人員制止時，不聽制止或拒絕停車接
    受稽查而逃逸者，除按各該條規定處罰外，處新臺幣3 千元
    以上6 千元以下罰鍰；又汽車駕駛人有下列各款所列條款之
    一者，除依原條款處罰鍰外，並予記點：一、有第33條第1
    項、第2 項、第38條第1 項、第40條、第45條、第47條第1
    款至第3 款、第48條、第49條或第60條第1 項、第2 項第1
    款、第2 款情形之一者，各記違規點數1 點。二、有第29條
    第1 項第1 款至第4 款、第29條之2 第1 項、第2 項、第30
    條第1 項第1 款、第2 款情形之一者，各記違規點數2 點。
    三、有第43條、第53條或第54條情形之一者，各記違規點數
    3 點。道路交通管理處罰條例第33條第1 項第1 款、第43條
    第1 項第1 款、第4 項、第60條第1 項、第63條第1 項分別
    定有明文。
二、原處分意旨略以：異議人即受處分人於民國（下同）98年4
    月23日上午11時6 分，駕駛車牌號碼9777-UJ 號自小客車，
    行經國道一號高速公路北向29公里處，因該處限速100 公里
    ，經警以雷射測定當時行車速度為141 公里，有超速41公里
    未滿60公里之違規事實，又為警當場進行攔停制止時，異議
    人不聽制止、拒絕停車接受稽查而逃逸之違規事實，並於逃
    逸沿途在道路上蛇行之違規事實，因而，原處分機關認異議
    人有違反道路交通管理處罰條第33條第1 項第1 款、第43條
    第1 項第1 款、第4 項及第60條第1 項之違規事實明確，並
    依同條例第63條及違反道路交通管理事件統一裁罰基準及處
    理細則規定，分別裁處如附表所示之處罰。
三、異議意旨略以：異議人係於前揭時間，駕駛前開自小客車行
    經該地點時，突然發現有部黑色車輛緊貼尾隨，擔憂遭不良
    份子攔車恐嚇，故加速閃躲擺脫糾纏，行車至濱江交流道才
    未見該車，遲至98年5 月初收受前開舉發通知單，甫知悉緊
    貼尾隨之車輛係警車，然因該車員警自始未表明身分，亦未
    看到任何警車標字或聽到警鳴聲等語，為此，聲明異議等語
    。
四、經查：
  (一)異議人對於前揭時間、地點駕駛前開車輛，有超速行駛一節
    坦承不諱，復經證人林震東到庭證稱：當時是開著偵防車在
    國道一號高速公路北上29公里處巡邏，異議人剛好開車經過
    我們的車，測速儀器架設在車內，儀器測到當時異議人車速
    為時速141 公里，有庭呈現場拍攝照片及測速結果，進行超
    速取締當時，該路段北上30.5公里有「前有測速照相」的告
    示牌，且有當時採證照片所紀錄下來的車牌、車型、車色依
    照勤務通聯方式查詢吻合後，確認車籍資料無誤，才進行舉
    發等語明確，並提出現場照片、測速採證照片各2 幀、當日
    無線電通訊聯絡紀錄、雷達測速儀檢定合格證書1 份在卷佐
    憑，堪信異議人確有行駛在高速公路，不遵守行車速限，行
    車速度超過規定之最高速限40公里以上未滿60公里之違規事
    實。
  (二)異議人固有前揭超速之事實，惟異議人是否知悉員警進行制
    止或示意停車受檢而拒絕並逃逸，甚而以蛇行方式逃逸受檢
    ，乃本院應審究者。稽之證人林震東證稱：當時警方所駕駛
    之車輛為係黑色豐田CAMRY 廠牌偵防車，車身兩側有噴上國
    道公路警察局第一警察隊的字樣，偵防車車頂沒有架設警示
    燈，只有車輛後方有警示燈，我們測到異議人超速後有開警
    報器，利用尾隨的方式，當時我們的車子是在車道上，因為
    異議人超過我們才發現，我們就在車道上加速追及異議人車
    輛，偵防車距離異議人的車輛約大概100 公尺到200 公尺，
    我們一直尾隨在異議人車輛後面，兩部車輛自始無併行之情
    況，但異議人加速之後一直在車道中穿梭，而且當時我們的
    車速已經到達170 公里，異議人的速度比我們還要快，當時
    車流量滿大的，異議人以高速方式一直變換車道，直至約北
    上25公里重慶交流道附近時，發現異議人的駕駛行為已經很
    危險了，我們才停止尾隨，因為偵防車一直尾隨在異議人後
    方等語明確，可證當時員警所駕駛之偵防車，並非黑白相間
    、車頂架設警用警示燈之常見警車式樣，其車身兩側固噴有
    警車字樣，然偵防車自始以尾隨方式追及異議人車輛，異議
    人無從由後照鏡、後視鏡發現前開字樣或偵防車後方之警示
    燈，是以，衡情一般用路人無法藉由證人所駕駛之車輛顏色
    、車頂警示燈等外觀形式判斷該部車輛是否為執行公務之警
    用車輛至為灼然，此外，員警所駕駛之車輛原本即在車道上
    ，而非先停於路肩、避車彎道等處進行測速取締，直至異議
    人所駕駛車輛超過該偵防車並測得超速後，偵防車旋自原本
    車道上加速追及，因此，一般用路人亦無從由執行公務車輛
    之行車動態是否有自路肩、避車彎定點駛入車道開始追及等
    客觀情事加以判斷是否為執行公務之警用車輛至明。縱員警
    於尾隨攔檢時有鳴按喇叭或者開啟警鳴聲（警報器），然因
    行車間，員警所駕駛之車輛外觀已令人無從判別真偽，自無
    法苛責異議人需單憑喇叭聲或警鳴聲即知悉係執行公務之警
    車示意停車受檢，因此，異議人堅稱不知道係執行公務之警
    車，故於證人駕駛前開偵防車自後尾隨跟緝時，誤以為係不
    良份子尾隨跟蹤，恐遭攔車恐嚇受有危害，加速逃逸，而非
    因明知員警駕車尾隨示意攔停而逃逸一情誠屬可信。
  (三)再者，證人李震東亦證述：係一路跟緊尾隨方式追及異議人
    所駕駛車輛等語，因異議人無法確定證人所駕駛偵防車之動
    機及目的，且依其高速跟緊尾隨之行車方式，已非正常行車
    之車輛所應保持之車距、車速及行車動態，異議人為求擺脫
    糾纏而以快速變換車道方式行駛，固有快速變換車輛蛇行之
    外觀事實，但並非基於故意或過失蛇行違反道路交通安全規
    則之主觀意念為之洵堪認定。
五、綜上所述，異議人確於前揭時地，有行駛在高速公路，不遵
    守行車速限，行車速度超過規定之最高速限40公里以上未滿
    60 公 里之違規事實，原處分機關認此部分事證明確，爰依
    道路交通管理處罰條例第33條第1 項第1 款、第63條第1 項
    第1款 之規定裁處異議人罰鍰新臺幣5 千元並記違規點數1
    點，於法並無違誤，異議人就此部分聲明異議尚屬無據，應
    予駁回。至附表編號二、三部分之違規事實，原處分機關分
    別予以裁處如附表編號二、三所示之處罰，認事用法於法尚
    有違誤之處，本院自應撤銷該部分處分，並諭知如主文第2
    項之裁罰。
六、據上論斷，應依道路交通案件處理辦法第19條、第20條前段
    ，裁定如主文。
中    華    民    國    98    年    7     月    31    日
                  交通法庭    法  官      黃欣怡
以上正本證明與原本無異。
如不服本裁定應於送達後5 日內向本院提出抗告狀。
                              書記官      陳慧玲
中    華    民    國    98    年    7     月    31    日
附表：
┌─┬──────────────────┬──────┬───────┬──────────┐
│  │          違  規  事  實            │舉發通知單  │  裁決書案號  │    處 罰 主 文     │
├─┼──────────────────┼──────┼───────┼──────────┤
│一│道路交通管理處罰條例第33條第1項第3款│公警局交字第│北市裁罰字第裁│罰鍰新臺幣5 千元，並│
│  │汽車行駛於高速公路、快速公路或設站管│Z00000000號 │22-Z00000000號│記違規點數1點。     │
│  │制之道路，不遵使用限制、禁止、行車管│            │              │                    │
│  │制及管理事項之管制規則而有行車速度超│            │              │                    │
│  │過規定之最高速限者，處汽車駕駛人新臺│            │              │                    │
│  │幣3千元以上6千元以下罰鍰。          │            │              │                    │
├─┼──────────────────┼──────┼───────┼──────────┤
│二│道路交通管理處罰條例第60條第1 項汽車│同上        │同上          │罰鍰新臺幣3 千元，並│
│  │駕駛人有違反本條例之行為，經交通勤務│            │              │記違規點數1點。     │
│  │警查獲依法令執行交通稽查任務人員制止│            │              │                    │
│  │時，不聽制止或拒絕停車接受稽查而逃逸│            │              │                    │
│  │者，除按各條例規定處罰外，處新臺幣3 │            │              │                    │
│  │千元以上6千元以下罰鍰。             │            │              │                    │
├─┼──────────────────┼──────┼───────┼──────────┤
│三│道路交通管理處罰條例第43條第1項第1款│公警局交字第│北市裁罰字第裁│罰鍰新臺幣1 萬8 千元│
│  │汽車駕駛人，駕駛汽車有在道路上蛇行，│Z00000000號 │22-Z00000000號│，並記違規點數3 點，│
│  │或其他危險方式駕車者，處新臺幣6 千元│            │              │施以道安講習，吊扣汽│
│  │以上2 萬4 千元以下罰鍰，並當場禁止其│            │              │車牌照3個月。       │
│  │駕駛；及同條第4項汽車駕駛人有第1 項 │            │              │                    │
│  │第1 款、第2 款或前項行為者，並吊扣該│            │              │                    │
│  │汽車牌照3個月；經受吊扣牌照之汽車再 │            │              │                    │
│  │次提供為違反第1 項第1 款或前項行為者│            │              │                    │
│  │，沒入該汽車。                      │            │              │                    │
└─┴──────────────────┴──────┴───────┴──────────┘


司法院資訊處製作；財團法人民間司法改革基金會備份。
